臺灣高等法院民事裁定　　　　　　　　100年度家抗字第186號
抗　告　人　王紹忠
　　　　　　朱慧君
上列抗告人因與相對人李惠蘭間假扣押事件，抗告人對於中華民
國100年7月19日臺灣臺北地方法院100年度家全字第85號所為裁
定提起抗告，本院裁定如下：
    主  文
原裁定廢棄。
相對人在原法院之聲請駁回。
聲請及抗告費用均由相對人負擔。
    理  由
一、按請求及假扣押之原因應釋明之，前項釋明如有不足，而債
    權人陳明願供擔保或法院認為適當者，法院得定相當之擔保
    ，命供擔保後為假扣押；釋明事實上之主張者，得用可使法
    院信其主張為真實之一切證據，民事訴訟法第526條第1項、
    第2項及第284條前段，分別定有明文。所謂假扣押之原因，
    即債務人有日後不能強制執行或甚難執行之虞，或應在外國
    為強制執行者，同法第523條亦有明定。是債權人就請求及
    假扣押之原因，即因請求標的之現狀變更，有日後不能強制
    執行，或甚難執行之情事，如債務人浪費財產、增加負擔，
    或就財產為不利益處分，將成為無資力之狀態，或將移往遠
    地、逃匿無蹤、隱匿財產等，應提出可使法院信其主張為真
    之證據釋明之，必待釋明有所不足，而債權人陳明願供擔保
    以補釋明不足，始得准為假扣押。倘債權人未為任何釋明，
    縱陳明願供擔保，其假扣押之聲請自仍不應准許（最高法院
    19年抗字第232號判例意旨、75年度台抗字第453號裁定意旨
    及94年度台抗字第665號裁定意旨參照）。
二、本件抗告意旨略以：相對人所提假扣押聲請意旨與事實不符
    ，抗告人王紹忠與相對人自結婚數年後，即因相對人主觀意
    識強烈、說話態度強勢、行事一意孤行，對抗告人多不予尊
    重，且對家庭經濟不知節制，致抗告人心理壓力沈重，故兩
    人因個性不合、金錢支用觀念差異過大而屢生爭執，婚姻關
    係早已出現裂痕，而非如相對人聲請內容所述。又抗告人王
    紹忠與朱慧君均為軍職退役，每月均固定領取退休俸，非如
    相對人所述將因收入中斷致無資力。且抗告人王紹忠於臺灣
    銀行帳戶000000000000之優惠存款本金總額，已逾越相對人
    所提求償金額新台幣（下同）100萬元。抗告人因生涯規劃
    ，計畫遷居至桃園縣，距相對人居住地車程僅數十分鐘，非
    相對人所提遷居遠方，更無為逃避責任而有逃亡之虞。故相
    對人聲請假扣押主張：日後恐有不能強制執行或甚難強制執
    行之虞，顯與事實不符，相對人就假扣押聲請之保全必要性
    並不存在，爰聲明廢棄原裁定，請求撤銷相對人假扣押之聲
    請等語。
三、相對人於原法院聲請意旨略以：相對人與抗告人王紹忠原為
    夫妻關係，抗告人王紹忠於民國97年起，行為漸行怪異，態
    度冷淡，自99年起，甚至出現家庭暴力事件，復頻繁催促強
    逼相對人離婚，雙方遂於100年1月7日協議離婚。詎抗告人2
    人自此顯露渠等早已不倫交往之真面目，抗告人王紹忠更於
    100年4月9日向相對人自承早於97年5月間即與抗告人朱慧君
    有通姦事實，令相對人甚感羞辱，相對人自得依民法第184
    條第1項、第185條第1項前段、第195條第1、3項規定，對抗
    告人王紹忠、朱慧君請求連帶賠償非財產上損害賠償即慰撫
    金100萬元。因抗告人王紹忠於強逼相對人離婚前半年即已
    辭任公職，抗告人朱慧君亦將於100年8月底離任公職，相對
    人亦聞抗告人即將共同遷居遠方，相對人恐抗告人2人將來
    因收入中斷、浪費財產而成為無資力，致相對人日後有不能
    強制執行或甚難強制執行之虞，願供擔保以代釋明，聲請准
    予就抗告人王紹忠、朱慧君之財產在100萬元之範圍內為假
    扣押等語。
四、經查，相對人於原法院聲請假扣押，固提出國泰綜合醫院受
    理家庭暴力事件驗傷診斷書、臺北市政府警察局信義分局處
    理家庭暴力與兒少保護案件調查紀錄（通報）表、離婚協議
    書、三軍總醫院診斷證明書等為證，此均屬「請求原因」之
    釋明，充其量僅能釋明相對人對於抗告人有精神慰撫金之財
    產上請求權。至於假扣押之原因，相對人雖以：抗告人王紹
    忠於強逼相對人離婚前半年即已辭任公職，抗告人朱慧君亦
    將於100年8月底離任公職，相對人亦聞抗告人即將共同遷居
    遠方，恐抗告人2人將來因收入中斷、浪費財產而成為無資
    力，顯見日後有不能強制執行或甚難強制執行之虞云云，惟
    並未提出得供法院即時調查之證據以釋明之；況依抗告人王
    紹忠於本院所提臺灣銀行帳戶000000000000之優惠存款本金
    總額115萬7,600元，其金額已逾相對人所提求償金額100萬
    元，亦難據以認定將來恐有甚難執行之虞而有預為假扣押之
    必要。相對人就假扣押之原因，即有日後不能強制執行或甚
    難執行之虞、或應在外國為強制執行之原因，仍未盡釋明之
    義務。揆諸前揭說明，相對人之聲請，尚不符假扣押之要件
    ，應不予准許。抗告意旨指摘原裁定不當，求予廢棄，應認
    為有理由。
五、據上論結，本件抗告為有理由，爰裁定如主文。
中    華    民    國    100    年    11    月    30   日
                     民事第七庭
                         審判長法  官 鄭三源
                               法  官 梁玉芬
                               法  官 林玉珮
正本係照原本作成。
不得再抗告。
中    華    民    國    100    年    11    月    30   日
                               書記官  廖月女